臺灣高等法院臺中分院刑事判決
110年度上訴字第910號
上  訴  人  
即  被  告  廖奕涵
選任辯護人  彭佳元律師
上列上訴人即被告因違反毒品危害防制條例案件，不服臺灣臺中
地方法院109年度訴字第556號中華民國110年3月18日第一審判決
（起訴案號：臺灣臺中地方檢察署108年度偵字第32320號、109
年度偵字第5083號），提起上訴，本院判決如下：
    主  文
上訴駁回。
    犯罪事實
一、廖奕涵（綽號「小鬼」）明知第二級毒品甲基安非他命、第
    三級毒品硝甲西泮等物，均係具成癮性、濫用性及對社會危
    害性之管制違禁物，不得販賣，竟意圖營利，基於販賣第二
    級毒品甲基安非他命及第三級毒品硝甲西泮之犯意，先於不
    詳時地，向詹○○告知其有含第二級毒品甲基安非他命、第三
    級毒品硝甲西泮毒品成分之梅錠可出售消息，向詹○○兜售毒
    品，以此方式販賣毒品，藉以牟利。經詹○○於民國108年8月
    5日，以行動電話連線Facetime向廖奕涵聯繫購買毒品事宜
    ，雙方達成購買8顆毒品梅錠，每顆新臺幣（下同）200元，
    共計1600元之合意後，廖奕涵即於當日15時40分許，前往詹
    ○○指定之臺中市○○區○○路0段00號「赫里翁傳奇」社區大樓
    管理室櫃檯，在同日15時50分許將上開毒品梅錠放置於櫃檯
    ，至價金部分則約定待雙方下次碰面再行支付。然廖奕涵放
    置前開包裹於社區管理室後，因封緘未妥，內容物掉出，為
    社區管理員發覺有異，遂報警處理。員警到場後，待詹○○於
    同日16時50分許，在社區管理室之簽收系統簽收包裹並已領
    取毒品梅錠後，遂上前盤查，並扣得上開毒品梅錠8顆，經
    送驗檢出結果為第二級毒品甲基安非他命、第三級毒品硝甲
    西泮。嗣於108年11月11日10時15分許，經警持法院核發之
    搜索票至臺中市○區○○○路000號執行搜索，當場扣得附表二
    所示之物，因而查悉上情。
二、案經臺灣臺中地方檢察署檢察官指揮臺中市政府警察局第六
    分局報告後偵查起訴。
    理    由
一、證據能力：
　㈠按被告以外之人於審判外之陳述，雖不符刑事訴訟法第159條
    之1至第159條之4之規定，而經當事人於審判程序同意作為
    證據，法院審酌該言詞陳述或書面陳述作成時之情況，認為
    適當者，亦得為證據；當事人、代理人或辯護人於法院調查
    證據時，知有同法第159條第1項不得為證據之情形，而未於
    言詞辯論終結前聲明異議者，視為有前項之同意，刑事訴訟
    法第159條之5定有明文。查本判決認定事實所引用被告以外
    之人於審判外之供述證據，檢察官認為均有證據能力（見本
    院卷第133、168、171頁），被告及其辯護人於本院準備程
    序中則表示沒有意見等語（見本院卷第133頁），且迄至言
    詞辯論終結前均未聲明異議，本院審酌各該證據作成時之情
    況，並無違法不當或證明力明顯過低之瑕疵，且認以之作為
    證據應屬適當，是依刑事訴訟法第159條之5規定，均有證據
    能力。
　㈡又按關於非供述證據之物證，或以科學、機械之方式，對於
    當時狀況所為忠實且正確之記錄，性質上並非供述證據，均
    應無傳聞法則規定之適用；如該非供述證據非出於違法取得
    ，並已依法踐行調查程序，即不能謂無證據能力。本判決以
    下引用之非供述證據，固無刑事訴訟法第159條第1項規定傳
    聞法則之適用，然經法院於審理時依法踐行調查證據程序，
    與本案待證事實具有自然之關聯性，且無證據證明係公務員
    違法取得之物，依法自得作為證據使用。
　㈢復按被告之自白，非出於強暴、脅迫、利誘、詐欺、疲勞訊
    問、違法羈押或其他不正之方法，且與事實相符者，得為證
    據，刑事訴訟法第156條第1項定有明文。本件被告所為之自
    白，並未提出其他可供證明被告究有如何之遭受「強暴、脅
    迫、利誘、詐欺、疲勞訊問、違法羈押或其他不正之方法」
    始為自白之證據，以供本院得以即時調查審認，被告所為之
    自白，堪認出於自由意志，得採為本件判決之基礎。
二、認定犯罪事實所憑之證據及理由：
　㈠訊據上訴人即被告廖奕涵（下稱被告）就上開事實坦承不諱
    （見原審卷第349頁，本院卷第127、129、177頁），核與證
    人詹○○於警詢及偵查中之證述（見偵32320卷第27至29 頁、
    第37至45頁、第189至191頁）、證人即社區管理員李○○於警
    詢時及原審審理中之證述（見偵32320卷第75至81頁、原審
    卷第176至188頁）、證人即查獲員警劉○○於原審審理中之證
    述（見原審卷第338至342頁）相符。另員警於108年11月11
    日上午10時15分許持法院核發之搜索票至臺中市○區○○○路00
    0號執行搜索之過程，亦據證人即被告女友黃○○於警詢之證
    述明確（見偵32320卷第93至103頁）。並有證人詹○○指認之
    指認犯罪嫌移人紀錄表（見偵32320卷第31至35頁）、證人
    李○○指認之指認犯罪嫌移人紀錄表（見偵32320卷第83至87
    頁）、臺中市政府警察局第六分局搜索扣押筆錄及扣押物品
    目錄表（地點分別為臺中市○○區○○路0段00號、臺中市○區○○
    ○路000號8樓之5及地下二樓停車場；見偵32320卷第49至57
    頁、第113至121頁）、現場蒐證照片及扣案物翻拍照片共21
    張（見偵32320卷第61至67頁、第125至131頁）、赫里翁傳
    奇社區之監視器畫面翻拍照片4張（見偵32320卷第89至91頁
    ）、衛生福利部草屯療養院108年8月29日草療鑑字第000000
    000號鑑驗書、108年12月2日草療鑑字第1081100354號鑑驗
    書、108年12月2日草療鑑字第1081100355號鑑驗書（見偵32
    320卷第109頁、第225至22頁、第229至231頁）在卷可稽。
　㈡又毒品危害防制條例第4 條規定之販賣毒品罪，係以行為人
    意圖營利而為販入或賣出毒品，為其要件；與販賣規模、動
    機無涉；其實際上是否因而獲利，以及所獲之利益究竟是來
    自販入、賣出價差、毒品數量折扣，均非所問。又販賣毒品
    係違法行為，非可公然為之，而毒品亦無公定價格，係可任
    意分裝增減分量及純度，且每次買賣之價格、數量，亦隨時
    依雙方之關係深淺、資力、需求量、對行情之認知、來源是
    否充裕、查緝是否嚴緊、購買者被查獲時供述購買對象之可
    能風險之評估等因素，而異其標準，機動調整，非可一概論
    之。實務上販賣之利得，除非經行為人詳細供出所販賣之毒
    品之進價及售價，且數量俱臻明確外，實難察得其交易實情
    ，然販賣者從價差或量差中牟利，方式雖異，惟其販賣行為
    意在營利則屬同一。從而，舉凡「有償交易」，除足以反證
    行為人確係另基於某種非圖利本意之關係外，通常尚難因無
    法查悉其精確之販入價格，作為是否高價賣出之比較，諉以
    無營利之意思，而阻卻販賣犯行之追訴。經查，被告於原審
    及本院審理中就犯罪事實所載以1,600元之代價販賣毒品給
    詹○○等情坦承不諱，且被告於警詢時亦供承：每顆梅錠以15
    0元購得，賣給詹○○梅錠8顆，可賺取400元等語（見偵32320
    卷第23頁）；復於偵查中供稱：其賣1顆200元，8顆共1600
    元；進貨1顆150元等語（見偵32320卷第198頁），顯見被告
    確有賺取價差之意，足認被告係以營利意圖，有對價的販售
    第二級、第三級毒品予證人詹○○。
　㈢綜上，被告前揭具任意性之自白，當與事實相符，應堪採信
    ，本案事證明確，被告犯行堪以認定，應予依法論科。
三、論罪：
  ㈠行為後法律有變更者，適用行為時之法律。但行為後之有利
    於行為人者，適用最有利於行為人之法律，刑法第2條第1項
    定有明文。查被告行為後，毒品危害防制條例業於109年1月
    15日修正公布，並自同年7月15日生效施行。修正前毒品危
    害防制條例第4條第2項、第3項係規定：「製造、運輸、販
    賣第二級毒品者，處無期徒刑或七年以上有期徒刑，得併科
    新臺幣一千萬元以下罰金。製造、運輸、販賣第三級毒品者
    ，處七年以上有期徒刑，得併科新臺幣七百萬元以下罰金。
    」修正後規定：「製造、運輸、販賣第二級毒品者，處無期
    徒刑或十年以上有期徒刑，得併科新臺幣一千五百萬元以下
    罰金。製造、運輸、販賣第三級毒品者，處七年以上有期徒
    刑，得併科新臺幣一千萬元以下罰金。」；另修正前同條例
    第17條第2項規定：「犯第四條至第八條之罪於偵查及審判
    中均自白者，減輕其刑。」修正後規定：「犯第四條至第八
    條之罪於偵查及歷次審判中均自白者，減輕其刑。」修正後
    就自白減刑之條件增加「歷次審判中均自白」之要件；再者
    ，修正後毒品危害防制條例第9條第3項新增：「犯前五條之
    罪而混合二種以上之毒品者，適用其中最高級別毒品之法定
    刑，並加重其刑至二分之一。」經比較修正前後之規定，修
    正後之法定刑提高，且對自白減刑之條件趨嚴，並且對於混
    合2種以上之販賣毒品行為加重，以修正前之規定較有利被
    告，依刑法第2 條第1項前段之規定，應整體適用被告行為
    時即修正前毒品危害防制條例第4條第2項、第3項，第17條
    第2項之規定。
　㈡核被告所為，係犯修正前毒品危害防制條例第4 條第2 項販
    賣第二級毒品罪、同條例第4條第3項販賣第三級毒品罪。被
    告因販賣而持有第二級毒品甲基安非他命之低度行為，為其
    販賣毒品之高度行為所吸收，不另論罪。被告另外遭查扣之
    毒品咖啡包，經檢驗有第二級毒品甲基安非他命、MDMA成分
    （見偵32320卷第229頁），被告偵查中自承扣案毒品咖啡包
    與本案販賣之毒品梅錠為同一次購買（見偵5083卷第210頁
    ），是被告持有第二級毒品咖啡包部分，亦為其本案販賣第
    二級毒品行為所吸收，不另論罪。至於被告另外持有含有第
    二級毒品麥角二乙胺（LSD）毒郵票部分（見偵32320卷第22
    6、227頁），因不在檢察官本案提起公訴之範圍，且與本件
    販賣毒品犯行無關，自無從一併審理，附此敘明。
  ㈢被告以一行為同時觸犯修正前毒品危害防制條例第4條第2 項
    販賣第二級毒品罪、同條例第4條第3項販賣第三級毒品罪，
    為想像競合犯，應依刑法第55條，從一重論以修正前毒品危
    害防制條例第4條第2項販賣第二級毒品罪。
  ㈣被告之辯護人雖辯稱本案就空間關係而言，證人詹○○係在大
    廳領取毒品後即立刻遭警方逮捕，其對於毒品尚未立於得排
    除他人干涉之狀態；如以時間關係而言，證人詹○○持有毒品
    之歷程極為短暫，其持有旋遭員警逮捕，顯然欠缺相當時間
    之繼續性，如依一般社觀念，尚難認定證人詹○○就本件毒品
    已有事實上管領力，縱證人詹○○業已簽收毒品，惟證人詹○○
    對於上開毒品顯無實力支配之可能，且簽收之行為並非交付
    之唯一要件，仍需視證人詹○○就該毒品是否已有事實上管領
    力，不得以證人詹○○已有簽收之行為，逕認被告已有販賣既
    遂之犯行云云。惟查：
  ⒈按檢警就毒品案件實施「控制下交付」，係指在偵查機關知
    情並監控下，允許已證實或可疑為毒品及相關人員出入或通
    過一國或多國領域，藉由跟蹤、監聽、眼線、探測或其他特
    殊技術來偵查跨國性毒品犯罪，此與偵查機關對於一般案件
    實施之埋伏、跟蹤、監聽或監視等偵查作為，顯有差異。前
    者之目的可稱係為「放長線釣大魚」或「一網打盡」，後者
    則比較趨近「守株待兔」。惟不論是「控制下交付」或一般
    偵查之監視等手段，犯罪行為雖均處於偵查機關監控之下，
    但本質上仍係犯罪行為人基於自己意思支配下實行犯罪，其
    犯罪事實及形態並無改變，故不影響行為人原有之犯意，原
    則上並不生犯罪既、未遂問題。此與行為人原已犯罪或具有
    犯罪之意思，具有司法警察權之偵查人員於獲悉後為取得證
    據，提供機會，以設計引誘之方式，佯與之為對合行為，使
    其暴露犯罪事證，待其著手於犯罪行為之實行時，予以逮捕
    、偵辦，所謂之「誘捕偵查」（即俗稱「釣魚偵查」），因
    為對合行為者無與行為人真正犯罪之意，則須考慮犯罪行為
    人既、未遂罪，截然不同。本件係員警接獲案發處大樓管理
    員反應疑似寄放毒品在管理室櫃檯而前往察看，並在現場待
    證人詹○○前來領取時查獲，則本件警方作為與誘捕偵查有所
    不同，自與偵查機關介入而導致不能發生犯罪結果有別，合
    先說明。 
  ⒉復按毒品危害防制條例所規定之販賣各級毒品既遂罪，以銷
    售賣出之行為完成為該當，其判斷標準端視販賣之標的毒品
    已否交付買受人而定。苟標的毒品已交付者，縱買賣價金尚
    未給付，仍應論以販賣毒品既遂罪（最高法院109年台上字
    第 5545 號刑事判決）。又刑事上之販賣毒品行為，係以營
    利為目的，將標的物賣出，所謂賣出，自應以標的物已否交
    付為斷，苟標的物已交付，縱買賣價金尚未給付，仍應論以
    販賣既遂罪（最高法院109年台上字第4833號刑事判決）。
    證人即管理員李○○於原審審理中證稱：就是剛好上去領取，
    我們當然東西要給詹○○，東西給他警察就上去了；他下來以
    後我們是用系統給他簽收，我們的系統是屬於電腦系統，連
    同剛剛被告寄放的東西會給他打到系統裡；「（問：現在要
    跟你確認的是說詹○○當天來以後，已經領走了，你原本要通
    知他領的東西，同時也領走了被告廖奕涵寄放的黃色包裹，
    是不是？）是」、（問：意思是說你們已經交付到詹○○手上
    了？）是」等語（見原審卷第179、187、188頁）。證人李○
    ○已明確證稱該包裹已交付詹○○，證人詹○○業已簽收領取該
    包裹，員警即上前查獲等情。 證人即員警劉○○於原審審理
    中證稱：因為接獲現場「赫里翁傳奇」社區保全報案，保全
    說寄放物品掉出來很像毒品，所以報案通知我們到場；管理
    員跟其說有訪客寄這一包東西給住戶詹○○，因為包裹沒有密
    封好東西有掉出來，他就覺得很像毒品，所以請我們過去現
    場查看，我們到達現場後，就要等是誰要來領取這個物品；
    我們看到他拿包裹時，就出示證件給他看，其問他包裹內是
    什麼東西，是誰寄放在這裡，請他自己出示給我們看，他就
    打開給我們看這是什麼東西等語（見原審卷第339、340、34
    1頁），亦證稱員警係接獲社區保全人員報案寄放之物品疑
    似毒品而前往了解，待證人詹○○領取包裹時詢問其內有何物
    並要求出示等情。顯見本件毒品經被告寄放在社區管理室櫃
    檯，經證人即買受人詹○○前來領取，員警始行上前盤查，該
    毒品確已由證人即買受人詹○○取得，而在其實力支配下甚明
    ，堪認上開毒品業已交付與購毒者，縱認被告尚未取得價金
    ，然被告業已交付毒品並由證人詹○○取得，其販賣行為自屬
    既遂。被告之辯護人辯以被告犯行僅係未遂云云，並無足採
    。
　㈤再按毒品危害防制條例第17條第2項規定：「犯第四條至第八
    條之罪於偵查及審判中均自白者，減輕其刑」，係為鼓勵是
    類犯罪行為人自白、悔過，並期訴訟經濟、節約司法資源而
    設。此所謂自白乃對自己之犯罪事實全部或主要部分供明而
    保留不影響犯罪成立之部分真相而言，倘若心存僥倖，對事
    實別有保留，仍圖為一部隱瞞，即無節省司法資源之效，自
    不能邀此減刑之寬典。對毒品數量及金額、有無交付毒品及
    給付價金等販賣毒品既遂之主要部分，有所隱瞞、保留，即
    無節省司法資源之效，揆之上開說明，自無毒品危害防制條
    例第17條第2 項減輕其刑之適用（最高法院109 年台上字第
    1885號刑事判決參照）。又毒品危害防制條例第17條第2項
    規定所稱於偵查及審判中自白，係指被告對於構成犯罪要件
    之事實向職司偵查、審判之公務員坦白陳述而言。苟被告於
    偵查及審判中均曾自白，即應依上開規定減輕其刑。並不以
    始終自白為必要，縱自白之前、後，有否認之辯詞，亦不影
    響已自白之效力（最高法院106年度台上字第402 號刑事判
    決參照）。經查，被告於108年11月11日檢察官訊問時稱：
    這次其拿到赫里翁社區賣的梅片，一顆200元，8 顆總共1,6
    00 元，但其還沒收到錢；對於詹○○被查獲的梅錠含有第二
    級毒品及第三級毒品，沒有意見，其知道是毒品，不知道內
    容物；這次的毒品是其拿去的，但沒有拿到錢等語（見偵32
    320卷第198、199頁），該次偵查中被告已經就販賣毒品梅
    錠給詹○○，並且有約定價金意圖營利等事實，均已經坦承，
    其雖另稱尚未收到錢，惟販賣毒品之既未遂不以收受毒品價
    金為要件，且本案證人詹○○偵查中亦證稱錢還沒有給被告等
    語（見偵32320卷第190頁），被告此次偵查中之供述即屬自
    白販賣毒品犯行。雖被告於109年2月27日偵查中改稱否認販
    賣毒品云云（見偵32320卷第209頁），然被告既已在108年1
    1月11日偵查中自白，依據前揭說明，仍屬於偵查中自白。
    又被告於109年4月29日原審準備程序時，雖稱僅坦承販賣毒
    品未遂云云（見原審卷第103頁），然被告於110年2月18日
    原審審理中改稱均認罪，並承認販賣毒品既遂云云（見原審
    卷第349、352頁），即屬審判中自白犯罪。則被告偵查及審
    判中均曾就檢察官起訴之販賣毒品既遂事實及罪名自白，依
    修正前毒品危害防制條例第17條第2項減輕其刑。
　㈥復按犯第4條至第8條、第10條獲第11條之罪，供出毒品來源
    ，因而查獲其他正犯或共犯者，減輕或免除其刑，毒品危害
    防制條例第17條第1項定有明文。所謂「供出毒品來源，因
    而查獲其他正犯或共犯者」，係指具體提供毒品來源之資訊
    ，使調查或偵查犯罪之公務員知悉而對之發動調查或偵查，
    並據以查獲其他正犯或共犯之其人、其犯行者而言。且須以
    被告所稱其本案所販賣之毒品來源與嗣後查獲之其他正犯或
    共犯間具有關聯性，始足當之。又所謂查獲其人、其犯行，
    雖不以達有罪認定之已無合理懷疑存在之程度為必要，必也
    至少已臻至起訴門檻之證據明確且有充分之說服力，方得獲
    邀上開減免其刑之寬典（最高法院108年度台上字第304號判
    決意旨參照）。經查，被告雖於警詢時陳稱本件毒品係向綽
    號「姐姐」之人購得云云（見偵32320卷第23頁），然經本
    院函查結果，並未因被告供述因而查獲毒品上手「姐姐」之
    人或其共犯、正犯等情，有臺灣臺中地方檢察署110年6月2
    日中檢謀祥108偵32320字第1109056493號函、臺中市政府警
    察局第六分局110年6月4日中市警六分偵字第1100062288號
    函及所附職務報告可參（見本院卷第105至111頁），是本件
    並無從依毒品危害防制條例第17條第1項之規定減免其刑。
  ㈦至於辯護人雖為被告請求依刑法第59條減輕其刑，惟犯罪之 
    情狀顯可憫恕，認科以最低度刑仍嫌過重者，固得依據刑法
    第59條規定酌量減輕其刑。條文所謂犯罪情狀，必須有特殊
    之環境及原因，在客觀上顯然足以引起一般同情，認為縱予
    宣告法定最低刑度猶嫌過重；而所謂犯罪情狀顯可憫恕，係
    指裁判者審酌刑法第57條各款所列事項，以行為人之責任為
    基礎之一切情狀，予以全盤考量後，認其程度已達顯可憫恕
    之程度，始有其適用。本案被告販賣第二級毒品犯行，依偵
    、審自白規定減刑後，法定最低度刑為3年6月以上之有期徒
    刑，衡諸被告不思以正常管道賺取金錢，販賣第二級毒品賺
    取利益，對社會治安及他人身心之戕害匪淺，客觀上並無何
    情輕法重，足以引起一般同情之可堪憫恕情形，被告犯罪當
    時亦無特殊之原因與環境，在客觀上足以引起一般同情而顯
    然可憫，難認即使科以該減輕後之最低度刑仍嫌過重，當無
    該條文之適用。
四、本院判斷及對被告上訴之說明：　 
　㈠原審判決認被告犯行事證明確，適用相關規定並審酌被告明
    知甲基安非他命、硝甲西泮係國家嚴厲查緝之第二級、第三
    級毒品，不得任意持有、販賣，且毒品具有高度之成癮性及
    濫用性，對身體健康有嚴重危害，竟仍貪圖販賣毒品之利益
    ，販賣混合第二級、第三級毒品之梅錠予他人。而被告販毒
    之獲利、數量與次數雖與毒品大盤、中盤難以相提並論，但
    被告在本案行為前就已經有毒品犯罪之紀錄，而經觀察勒戒
    執行完畢，有其臺灣高等法院被告前案紀錄表可參，理應認
    知毒品之危害甚深，卻仍再犯本案販賣毒品犯行殘害他人，
    助長毒品之泛濫，所為應予非難。又審酌被告曾經否認犯行
    ，惟於審理中坦承全部犯行之犯後態度，以及審酌被告於本
    案行為前有因施用第二級毒品受觀察勒戒之前科紀錄，素行
    難謂良好，暨審酌被告自陳教育程度為大專畢業、現從事服
    務業、月收入約4萬元、未婚、需扶養阿嬤等一切情狀（見
    原審卷第353頁），量處有期徒刑3年8月，另就沒收部分詳
    予說明（詳如後述）。核其認事用法均無違誤，量刑亦稱妥
    適，應予維持。
　㈡被告上訴意旨略以被告交付與證人詹○○之毒品尚難認詹 承龍
    已有事實上之管領力；且被告有正當職業，非以販毒為生，
    而被告僅有一次販賣毒品之行為，並未從中獲得任何利潤，
    況本案毒品均已扣案，散布毒品的範圍尚屬有限，相較大量
    出售毒品謀取暴利之大盤、中盤毒販之情節，顯然有別，惡
    性亦有所差異，就其犯罪情節觀之，尚非重大惡極，縱經自
    白減刑後，判處有期徒刊3年8月仍嫌過重，難謂符合罪刑相
    當及比例原則，足以引起一般人同情，犯罪情狀可憫恕，復
    請求諭知緩刑云云，並提出被告任職之元鴻服飾有限公司業
    務銷售彙總排行為憑（見本院卷第147至155頁）。惟查：
　⒈本件係員警接獲案發處大樓管理員反應疑似有人寄放毒品在
    管理室櫃檯而前往察看，現場等待毒品買受人即證人詹○○前
    來領取時查獲，則本件查獲過程與警方之誘捕偵查不同，自
    與偵查機關介入而導致不能發生犯罪結果而係未遂犯有別。
    而販賣毒品既遂罪，以銷售賣出之行為完成為該當，其判斷
    標準端視販賣之標的毒品已否交付買受人而定。倘毒品已交
    付買受人，縱買賣價金尚未給付，仍應論以販賣毒品既遂罪
    ，本件被告業已將出售毒品寄放在社區管理室櫃檯等待買方
    即證人詹○○前往領取，而證人詹○○確已前往簽收領取而將上
    開毒品置於其個人實力支配下，雖因員警在場等候待其領取
    時旋即在社區大樓之大廳查獲，然上開毒品確已交付並由證
    人詹○○取得，被告販賣毒品之犯行當屬既遂，並不以其取得
    時間久暫而有異，俱經本院說明如前。被告上訴認其犯行僅
    係未遂云云，並無足採。     
　⒉按刑法第59條之酌量減輕其刑，必於犯罪之情狀，在客觀上
    足以引起一般同情，認為即予宣告法定低度刑期，猶嫌過重
    者，始有其適用，至於被告認罪自白、態度良好等情狀，僅
    可為法定刑內從輕科刑之標準，不得據為酌量減輕之理由。
    又刑法第59條減輕其刑之規定，必須犯罪另有其特殊之原因
    與環境等，在客觀上足以引起一般同情，認為即予宣告法定
    最低刑期，猶嫌過重者，始有其適用。此所謂法定最低度刑
    ，固包括法定最低本刑；惟遇有其他法定減輕之事由者，則
    應係指適用其他法定減輕事由減輕其刑後之最低度刑而言。
    倘被告別有法定減輕事由者，應先適用法定減輕事由減輕其
    刑後，猶認其犯罪之情狀顯可憫恕，即使科以該減輕後之最
    低度刑仍嫌過重者，始得適用刑法第59條規定酌量減輕其刑
    。證人詹○○於偵查中證稱：其跟廖奕涵買來的，是用Faceti
    me跟他聯繫，是在朋友那裡認識他的，他說他那裡有梅片、
    可以跟他購買等語 （見偵 32320卷第189頁），被告亦供稱
    ：因為其之前在一個姐姐家跟詹○○認識，有留聯絡方式，那
    時候其有跟那個姐姐拿梅錠，他就說如果要的話，就會跟其
    拿等語（見偵32320卷第198頁），顯見被告與證人詹○○2人
    間純粹僅係毒品交易之關係，並非毒品施用者同儕間彼此有
    償調貨互通有無之情形。且被告販賣第二、三級毒品與證人
    詹○○，出售「梅錠」8顆價金1600元，其同時販賣混合二種
    之毒品且數量非僅單一；而本件被告尚未取得價金且及時查
    獲使毒品未及擴散等情，亦係因社區管理人員之機警與員警
    盡責所致，難認被告於本案犯罪當時有何特殊之原因與環境
    ，至於被告現有正當職業，亦與被告行為時之犯罪情狀無涉
    。再者，本案經法院認定被告尚有偵審自白減輕其刑之適用
    ，依毒品危害防制條例第17條第2項規定減輕其刑，刑度已
    經大幅降低，並無情輕法重之情形，被告漠視法紀、助長毒
    品流通，影響社會秩序重大，衡情並無何等足以引起一般同
    情之客觀情狀而應予以憫恕之處，自無適用刑法第59條酌減
    其刑之餘地。被告上訴請求依刑法第59條酌減其刑云云，並
    無可採。又本件原審量處有期徒刑3年8月，自與刑法第74條
    第1項規定受2年以下有期徒刑、拘役或罰金宣告之緩刑要件
    不符，被告上訴請求緩刑，亦無可採 。
　⒊綜上所述，本件被告上訴並無理由，應予駁回。
  ㈢沒收部分：
　⒈按犯罪所得，屬於犯罪行為人者，沒收之。於全部或一部不
    能沒收或不宜執行沒收時，追徵其價額，刑法第38條之1第1
     、3 項分別定有明文。本案被告否認有收受販賣毒品之價
    金，且證人詹○○偵查中亦證稱錢還沒有給被告等語（見偵32
    320卷第190頁）。是本案並無證據可資認定被告有因本案販
    賣毒品獲取犯罪所得，自無從宣告沒收。
  ⒉又查獲之第二級毒品，不問屬於犯罪行為人與否，均沒收銷
    燬之，毒品危害防制條例第18條第1 項定有明文。扣案如附
    表一編號1 之磚紅色錠劑8包，經檢驗含有第二級毒品甲基
    安非他命成分，雖已交付證人詹○○取得，然依前揭說明，此
    既屬本案販賣毒品犯行下所查扣，雖非被告所有，仍應就驗
    餘部分沒收銷燬之；扣案如附表二編號1 之毒品咖啡包3包
    ，經檢驗含有第二級毒品甲基安非他命、3,4-亞甲基雙氧甲
    基安非他命，且屬於被告本案販賣第二級毒品犯行時一併販
    入之物，就驗餘部分應予以沒收銷燬之。上開應沒收銷燬之
    物，雖另含有其餘非第二級毒品之成分，但因難以析離，仍
    應一併沒收銷燬之；盛裝前開第二級毒品之包裝袋，因其上
    必然殘留第二級毒品成分，自應一併沒收銷燬之。至於扣案
    如附表二編號3 之毒郵票，雖含有第二級毒品成分，但與本
    案犯罪事實無關，自不在本案宣告沒收，併此敘明。
　⒊犯毒品危害防制條例第4條之罪者，其供犯罪所用之物，不問
    屬於犯罪行為人與否，均沒收之，同條例第19條第1項定有
    明文。經查，被告於警詢中自承本案販賣毒品係以「小鬼」
    暱稱之FACETIME搭配附表二編號9 之黑色IPHONE7 手機聯絡
    ；至於毒品來源也是以FACETIME聯繫購買，聯絡人資料存在
    附表二編號8 之IPHONE6內等語。上開物品為本案被告販賣
    毒品所用，自應予沒收。至於扣案如附表二編號6 、7 之夾
    鏈袋，被告於原審審理中稱是朋友的（見原審卷第103 頁）
    ，亦無證據證明與本案有關；其餘扣案之物品，亦無證據證
    明與本案販賣毒品犯行相關，均不予宣告沒收。
據上論斷，應依刑事訴訟法第368條，判決如主文。
本案經檢察官張富鈞提起公訴，檢察官黃裕峯到庭執行職務。
中　　華　　民　　國　　110 　年　　9 　　月　　15　　日
            刑事第十二庭   審判長法　官　張國忠
                                 法　官  李雅俐
                                 法　官  陳  葳 
以上正本證明與原本無異。
如不服本判決應於收受送達後20日內向本院提出上訴書狀，其未
敘述上訴理由者，並得於提起上訴後20日內向本院補提理由書狀
（均須按他造當事人之人數附繕本）「切勿逕送上級法院」。因
疫情而遲誤不變期間，得向法院聲請回復原狀。 

　　　　　　　　　　　　　     　書記官  蔡皓凡 

中　　華　　民　　國　　110 　年　　9 　　月　　15　　日
附錄法條：
修正前毒品危害防制條例第4 條第2 項、第3項
製造、運輸、販賣第二級毒品者，處無期徒刑或七年以上有期徒
刑，得併科新臺幣一千萬元以下罰金。
製造、運輸、販賣第三級毒品者，處七年以上有期徒刑，得併科
新臺幣七百萬元以下罰金。 








附表一：詹○○遭查扣之物品
編號 扣案物品名稱 備註 1 屬第二級毒品、第三級毒品之磚紅色錠劑8 包（內含有第二級毒品甲基安非他命、第三級毒品硝甲西泮成分、驗餘淨重共計0.4969公克，含外包裝袋8 個） 衛生福利部草屯療養院108 年8 月29日草療鑑字第1080800455號鑑驗書：  1.檢品編號：B0000000 0.檢品外觀：磚紅色錠劑 3.送驗數量：1.0631公克(淨重) 4.驗餘數量：0.4969公克(淨重) 

附表二：被告廖奕涵遭查扣之物品
編號 扣案物品名稱 備註 1 標示「MOSCHINO」白色包裝之屬第二級毒品、第三級毒品之毒咖啡包3 包【內含第二級毒品甲基安非他命、3,4-亞甲基雙氧甲基安非他命、第三級毒品去氯-N- 乙基愷他命、硝甲西泮成分之綠色粉末，驗餘淨重24.3529 公克，含外包裝袋3 個】 衛生福利部草屯療養院108年12月2日草療鑑字第1081100354號、108年12月12日草療鑑字第1081100355鑑驗書：  1.檢品編號：B0000000（取樣自檢品編號B012949） 2.檢品外觀：標示「MOSCHINO」白色包裝（內含綠色粉末） 3.送驗數量：8.7493公克(淨重) 4.驗餘數量：5.4236公克(淨重) 5.檢出結果：二級毒品甲基安非他命、3,4-亞甲基雙氧甲基安非他命三級毒品去氯-N-乙基愷他命、硝甲西泮 6.純質淨重：甲基安非他命，檢驗前淨重8.7493公克，純度             <1% 。3,4-亞甲基雙氧甲基安非他命，檢驗前淨重8.7493公克，純度< 1%。去氯-N-乙基愷他命，檢驗前淨重8.7493公克，純度< 1%。硝甲西泮檢驗前淨重8.7493公克，純度< 1%。 7.送驗標示「MOSCHINO」白色包裝3包（已開封1包、未開封2包），送驗單位指定檢驗1包；推估檢驗前總淨重27.6786公克。 2 K盤1個 衛生福利部草屯療養院108年12月2日草療鑑字第1081100354號鑑驗書：  1.檢品編號：B0000000 0.檢品外觀：K 盤/ 菸盒（含卡片2 張、筆管1 支、玻璃1片） 3.送驗數量：1組 4.驗餘數量：1組 5.檢出結果：第三級毒品2-氟-去氯愷他命、愷他命 3 殘留有第二級毒品麥角二乙胺成分之鋁箔包裝1 包（含郵票1張） 衛生福利部草屯療養院108年12月2日草療鑑字第1081100354號鑑驗書：  1.檢品編號：B0000000 0.檢品外觀：鋁箔包裝（含郵票1張） 3.送驗數量：1包 4.驗餘數量：1包 5.檢出結果：第二級毒品麥角二乙胺 4 新臺幣6,300元  5 安非他命吸食器1組  6 夾鏈袋0 號1包  7 夾鏈袋3 號1包  8 IPHONE6 白色手機1 支（含門號0000000000號SIM 卡1張）  9 IPHONE7 黑色手機1 支（含門號0000000000號SIM 卡1張）